【裁判字號】    97,監,248
【裁判日期】    971028
【裁判案由】    改定禁治產人監護人
【裁判全文】
臺灣桃園地方法院民事裁定               97年度監字第248號
聲  請  人  己○○○
            丙○○
            丁○○
            戊○○
            乙○○
                      樓之1
                      上4 人.
相  對  人
即禁治產人  甲○○
上列聲請人聲請改定禁治產人監護人事件，本院裁定如下：
    主  文
改定聲請人丙○○（男，民國60年9 月9 日生）為禁治產人甲○○（男，民國29年8 月25日生）之監護人。
聲請程序費用由聲請人負擔。
    理  由
一、按禁治產人應置監護人；禁治產人之監護人，依下列順序定
    之：一配偶。二父母。三與禁治產人同居之祖父母。四家長
    。五後死之父或母以遺囑指定之人。不能依前項定其監護人
    時，由法院徵求親屬會議之意見選定之；親屬會議不能召開
    或召開有困難時，依法應經親屬會議處理之事項，由有召集
    權人聲請法院處理之；親屬會議經召開而不為或不能決議時
    ，亦同，民法第1110條、第1111條第1 項、第2 項、第1132
    條第2 項定有明文。又為禁治產人之最佳利益，法院得依檢
    察官、當地社會福利主管機關或其他利害關係人之聲請，就
    其3 親等內旁系血親尊親屬、社會福利主管機關、社會福利
    機構或其他適當之人選定或改定為監護人，並得指定監護之
    方法，此觀民法第1113條第1 項準用第1094條第2 項規定即
    明。
二、本件聲請意旨略以：聲請人己○○○為相對人即禁治產人甲○○之妻；其餘聲請人則為禁治產人之子女。相對人甲○○
    業經鈞院以84年度禁字第23號民事裁定宣告為禁治產人，惟
    其原監護人即聲請人己○○○年事漸高，又罹患甲狀腺功能
    低下症及高血壓等病症，自顧尚且不暇，實無能力再照護禁
    治產人，亦無法就其所應代理禁治產人之法律行為，迅為適
    當之決定，對禁治產人有所不利。實際上，禁治產人近年來
    養護及治療均由其長子即聲請人丙○○負責，並與聲請人丙○○同住，聲請人丙○○為戶籍上的戶長，且任職生物科技
    公司總經理，不僅工作時間較有彈性，收入亦稱豐厚，至其
    他子女即聲請人丁○○、戊○○、乙○○亦均同意由聲請人
    丙○○獨任監護，是為免禁治產人權益受影響，爰依法聲請
    改定由聲請人丙○○擔任禁治產人甲○○之監護人等語。並
    提出本院84年度禁字第23號民事裁定影本、戶籍謄本及診斷
    證明書、在職證明書、公司登記資料查詢等為證。
三、經查，本件聲請人所為上開主張，除有其所提出之前揭書證
    可稽外，並經本院依職權調閱本院84年度禁字第23號卷宗查
    核無誤，堪以認定為真實。次查，本件禁治產人並無其他法
    定順序之監護人，亦無足夠可資組成民法第1131條親屬會議
    會員之親屬之事實，除有上述戶籍謄本可參外，並據聲請人
    於本院97年9 月24日調查時到庭陳明在卷。則依首揭法律規
    定，本院自應依聲請人之聲請，為禁治產人之最佳利益，改
    定適當之人為禁治產之監護人。
四、本院依民法第1113條準用同法第1094條第2 項、第3 項之規
    定，囑託臺北縣政府社會局就本件聲請人乙○○為訪視並提
    出評估及建議，其結果略以；聲請人乙○○居住北縣，已婚
    並育有2 名子女，目前任職學校擔任國中英文教師工作，因
    須負擔家計，較無法提供禁治產人經濟上協助，故常返回桃
    園探望及陪伴禁治產人，聲請人乙○○表示與家人情感關係
    緊密、互動關係佳，禁治產人生活照顧部分目前多由禁治產
    人長子即聲請人丙○○協助負擔。禁治產人配偶即聲請人己○○○身體不佳，體力大不如前，須由外籍幫傭協助照料禁
    治產人生活起居，且其年事漸高，也較難以擔任行使禁治產
    人相關之法律行為等，故禁治產人子女皆有共識由聲請人丙○○擔任禁治產人之監護人。綜上所述，本案是否符合擔任
    禁治產人之監護人要件，社工員僅就以上訪視所得提出評估
    建議等語，有臺北縣政府97年9 月22日北社工字第09706822
    99號函暨所附之個案紀錄表1 份附卷可參。再本院囑託桃園
    縣政府社會局就本件其餘聲請人及禁治產人進行訪視並提出
    報告及建議，其結果則略以：禁治產人領有重度肢體障礙之
    身心障礙手冊，長年躺臥於床，生活無法自理，以鼻胃管進
    食，需他人照護，約每月定期至醫院回診，禁治產人配偶罹
    有甲狀腺功能低下症與高血壓，需定期至醫院回診。聲請人
    丙○○目前任職總經理於生技公司，收入穩定，工作時間較
    為彈性，與禁治產人夫妻同住，現為禁治產人之主要協助就
    醫者，另聘請看護為禁治產人之主要照顧者。聲請人丁○○
    目前與聲請人許瑞哲一家、禁治人及其配偶同住，亦有穩定
    之工作收入。聲請人丙○○與看護為禁治產人主要照顧人力
    外，家裡尚備有相關復健器材及照顧議器，以盡力妥善照顧
    禁治產人生活，綜合以上，為維護禁治產人最佳利益，建議
    可由聲請人丙○○擔任禁治產人之監護人等語，有桃園縣政
    府97年9 月26日府社助字第0970319772號函暨所附之個案紀
    錄表1 份附卷可參。
五、本院綜合上情，並審酌聲請人丙○○為禁治產人之長子，為
    禁治產人之至親，當能盡力維護禁治產人之權利，並予以適
    當之照養療護，且禁治產人之其餘子女亦均同意由聲請人丙○○擔任禁治產人之監護人，亦經聲請人於本院97年9 月24
    日調查時當庭陳明在卷，又禁治產人現階段受照顧情形良好
    ，顯見聲請人丙○○能力及意願無缺。是故本件改定由聲請
    人丙○○擔任相對人之監護人，應屬符合禁治產人之最佳利
    益。
六、爰裁定如主文。
中    華    民    國    97    年    10    月    28    日
                        家事法庭  法  官  張震武
以上正本證明與原本無異。
如對本裁定抗告須於裁定送達後10日內向本院提出抗告狀，並繳
納抗告費新臺幣1000元。
中    華    民    國    97    年    10    月    28    日
                                  書記官  劉昆鑫


司法院資訊處製作；財團法人民間司法改革基金會備份。
